最　高　行　政　法　院　判　決
                                     100年度判字第1619號
上  訴  人　甲○○
被 上訴 人　法務部調查局
代　表　人　張濟平
上列當事人間退休事件，上訴人對於中華民國99年11月11日臺北
高等行政法院99年度訴字第1605號判決，提起上訴，本院判決如
下：
　　主  文
上訴駁回。
上訴審訴訟費用由上訴人負擔。
　　理  由
一、上訴人係被上訴人所屬國家安全維護處調查官，以民國98年
    12月11日報告向被上訴人申請於99年3月1日自願退休，經被
    上訴人99年2月5日調人壹字第09900060420號函（下稱原處
    分）復以，其業經法務部99年2月3日法令字第0991300541號
    令核予一次記二大過專案考績免職，免職未確定前，先行停
    職，爰不予彙轉銓敘部審定。上訴人不服，提起復審及行政
    訴訟，經遭駁回，上訴人仍不服，乃提起本件上訴。
二、上訴人起訴主張：上訴人申請退休之日期為98年12月11日，
    而上訴人受核定一次記二大過免職之日期為99年2月3日，其
    日期顯然晚於上訴人申請退休之時間，且上訴人於申請退休
    時，並未遭報請停職或受免職案併同專案考績案同時送出之
    情形，仍屬「有給專任」之現職公務人員，是復審決定顯有
    誤認時間發生先後之違誤。又銓敘部87年3月2日台特三字第
    1483321號函釋（下稱銓敘部87年3月2日函）之適用係以「
    涉嫌刑責之公務人員申請退休」為前提，經查本件上訴人雖
    因遭訴而涉及刑責，惟該案業已於98年12月31日經臺灣臺北
    地方法院檢察署分別作成98年度偵字第17337號及98年度毒
    偵字第2159號不起訴處分在案，上訴人既非「涉嫌刑責之公
    務人員」，則被上訴人所引據銓敘部87年3月2日函之適用前
    提即不存在，自無拒絕核轉之理。再查免職命令之所以認定
    上訴人有吸食第三級毒品愷（k）他命之事實，無非係以法
    務部法醫研究所所出具之檢驗報告及名為NIKO之酒店女服務
    生之證述為據，惟上訴人確因疾病自98年間迄今有遵醫囑服
    用多種藥物，並無且從未在明知或故意之情形下，為任何毒
    品之施用。況法務部法醫研究所所出具之檢驗報告尚不足以
    逕認上訴人有吸食毒品之事實，是免職命令就處分事實之認
    定違反論理及經驗法則。另名為NIKO之酒店女服務生之證述
    又顯與一般經驗法則相悖，惟免職命令仍無視NIKO證述存在
    多項不合理之處，逕以其證述為不利於上訴人之認定，顯有
    違行政程序法第9條及第36條之規定。其次，免職命令對於
    上訴人吸食第三級毒品愷（k）他命及帶酒店女子出場返家
    作樂等部分之認定，既與事實不符，若僅以「未經報准涉足
    不正當場所」為由，即對上訴人為一次記二大過之處分，顯
    然未慮及上訴人涉足不正當場所之原因，該免職命令顯有違
    比例原則、平等原則，並有對上訴人為不合理之差別待遇，
    及嚴重損害上訴人服公職、工作權及生存權等憲法所保障之
    權利等語，求為判決將復審決定及原處分均撤銷，並命被上
    訴人就上訴人退休之申請，應作成核轉予銓敘部之行政處分
    。
三、被上訴人則以：原處分所據之免職命令，係經被上訴人所屬
    考績委員會99年第2次會議及法務部考績委員會第233次會議
    決議通過，依公務人員考績法第12條第3項第5款規定，核定
    一次記二大過免職在案。被上訴人依銓敘部87年3月2日函釋
    規定，就上訴人於涉嫌刑責時提出退休案，先行檢討是否應
    依公務員懲戒法規定移付懲戒或查明是否應予停（免）職，
    經檢討後陳報法務部核定上訴人一次記二大過免職，嗣依該
    免職結果未予同意核轉銓敘部辦理退休審定事宜，依法並無
    不合等語，資為抗辯。求為判決駁回上訴人之訴。
四、原審斟酌全辯論意旨及調查證據之結果，以：本件上訴人雖
    係於98年12月11日以書面報告，向被上訴人申請於99年3月1
    日退休，惟上訴人於98年3月間即因涉嫌毒品、妨害性自主
    等案件，經被上訴人所屬政風室函請臺灣臺北地方法院檢察
    署指派檢察官指揮偵辦在案，上訴人刑事責任部分嗣雖經檢
    察官予以不起訴處分，然上訴人吸食第三級毒品愷（K）他
    命，以及涉足不正當場所並帶酒店女子出場返家作樂之行為
    ，既在上訴人申請退休前，並經被上訴人函請指派檢察官偵
    辦而啟動調查程序，被上訴人嗣依銓敘部87年3月2日及考試
    院62年2月12日考台秘二字第0337號函釋（下稱考試院62年2
    月12日函）意旨，就上訴人所涉情節檢討後，召開考績委員
    會審議決議予以一次記二大過處分，復經法務部核定一次記
    二大過免職之專案考績，並在免職未確定前，自99年2月4日
    起停職在案，則上訴人在停職期間，因非屬有給專任之現職
    公務人員，自無法依公務人員退休法辦理退休。被上訴人以
    原處分否准將上訴人自願退休案彙轉銓敘部審定，揆諸首揭
    規定及說明，於法並無不合。上訴人雖主張依考試院62年2
    月12日函釋意旨，公務員於申請退休時，如未遭受停職或免
    職處分，機關不得拒絕核轉，本件上訴人申請退休在前（98
    年12月11日），受核定一次記二大過免職在後（99年2月3日
    ），申請退休時既無未停職或免職處分，被上訴人自無拒絕
    核轉之理由，且上訴人所涉刑事案件業經不起訴處分，與銓
    敘部87年3月2日函釋係以「涉嫌刑責之公務人員申請退休」
    為前提要件已有不符，前揭函釋再無適用之餘地，被上訴人
    以之作為拒絕核轉之依據，顯然無據，原處分及復審決定誤
    認被上訴人對上訴人予以停職時點與上訴人提出退休申請時
    點之先後順序而均屬不法云云。惟查，本件上訴人涉嫌不法
    而經調查在前，申請退休在後，已詳述如前，上訴人指訴被
    上訴人誤認相關時間先後順序，容有誤會。又上訴人就考試
    院及銓敘部上開2函釋所為之解釋，應係出於其主觀上之誤
    認，上訴人據以指摘被上訴人不予核轉其退休案，違反該2
    函釋乙節，亦不足採。至於上訴人指訴法務部99年2月3日法
    令字第0991300541號免職令，認定事實違反論理及經驗法則
    ，未依職權調查證據，亦未依行政程序法規定對其有利之事
    實予以注意，違反比例原則、平等原則等節，均核屬另案之
    爭執，與本件無涉，尚非本件所得審究，附此敘明。綜上所
    述，上訴人所訴各節，均非可採，被上訴人以上訴人業經核
    定一次記二大過免職，並自99年2月4日起先行停職，而不予
    核轉上訴人退休申請，於法並無違誤，訴願決定遞予維持，
    亦無不合等由，乃判決駁回上訴人在原審之訴。
五、上訴人上訴意旨除復執與起訴主張相同之論證外，另略以：
    原判決肯認被上訴人對上訴人予以停職時點與上訴人提出退
    休申請時點之先後順序，卻仍認上訴人於申請退休時非屬「
    有給專任」之現職公務人員，而維持法務部調查局99年2月5
    日調人壹字第09900060420號函，核有判決適用法規不當之
    違背法令誤認時間發生先後之違誤。又原審法院明知上訴人
    早於98年12月11日即已申請退休之事實，卻仍認被上訴人適
    用考試院62年2月12日函釋及銓敘部87年3月2日函釋作為拒
    絕核轉之依據並無違誤，原判決顯有判決適用法令不當之違
    背法令等語。
六、本院查：
(一)、按本件原處分作成時公務人員退休法第2條規定：「本法所
    稱退休之公務人員，係指依公務人員任用法律任用之現職人
    員。」又原處分作成時同法施行細則第2條第2項規定：「所
    稱公務人員以有給專任者為限。」、第21條第1項規定：「
    各機關自願或命令退休人員，於退休3個月前，應填具退休
    事實表二份，……報請服務機關彙轉銓敘部審定。」第22條
    規定：「退休事實表，任職證件及有關證明文件，應先由服
    務機關人事主管人員切實審核，如與事實不符，程序不合或
    證件不足者，應分別駁回或通知補正。」依上開規定，公務
    人員申辦退休係以具有給專任之現職人員身分為前提，經停
    （免、休）職人員，自非屬現職人員，故對於停職人員之自
    願退休申請案，其服務機關自得不予彙轉銓敘部審定。
(二)、本件上訴人於98年3月21日涉嫌違反毒品危害防制條例、妨
    害性自主等刑事案件，經被上訴人所屬政風室於98年5月27
    日函請臺灣臺北地方法院檢察署指派檢察官指揮偵辦，嗣上
    訴人於98年12月11日以書面報告申請自願退休，被上訴人所
    屬國家安全維護處處長98年12月14日核批「移請人事室卓處
    」，98年12月22日被上訴人所屬人事室依銓敘部87年3月2日
    函釋意旨，簽會被上訴人所屬督察處，檢討是否移付懲戒或
    應否停（免）職，再審酌得否受理上訴人退休案。迨98年12
    月28日檢察官就上開上訴人涉嫌違反毒品危害防制條例、妨
    害性自主等案，分別以98年度毒偵字第2159號、98年度偵字
    第17337號不起訴處分書予以不起訴處分，惟依該署檢附之
    法務部法醫研究所98年7月27日日法醫毒字第0980003402號
    頭髮鑑驗毒品報告所示，上訴人送驗頭髮雖未發現鴉片類、
    安非他命類、古柯鹼、大麻成分，卻驗出含有第三級毒品Ke
    tamine 15.992ng/mg、NorKetamine 2.6673ng/mg，被上訴
    人乃於99年1月12日召開99年第2次考績會議審議決議依公務
    人員考績法第12條第3項第5款規定，建請法務部予上訴人一
    次記二大過免職處分。嗣經法務部99年2月3日法令字第0991
    300541號令，以上訴人「未經報准涉足不正當場所、吸食第
    三級毒品愷（K）他命及帶酒店女子出場返家作樂，嚴重損
    害機關聲譽」，核定一次記二大過免職之專案考績，並在免
    職未確定前，自99年2月4日起先行停職等情，為原審所確定
    之事實，經核其認事用法並無違經驗或論理法則，亦無判決
    不適用法規或適用不當之違背法令之情形。
(三)、依銓敘部87年3月2日函釋略謂：「有關涉嫌刑事責任之公務
    人員辦理退休，請切實依照公務人員退休法、公務人員懲戒
    法及其他有關法令規定辦理。……又為促使各機關首長重視
    所屬官箴之維護並善盡督導之責，避免涉案公務人員以辦理
    退休規避責任之情事，各機關遇有涉嫌刑責之公務人員申請
    退休時，應就該員之涉案情節，先行檢討是否應依公務員懲
    戒法規定移付懲戒或查明是否應予停（免）職，再衡酌得否
    受理其申請退休案，如經受理，於依規定程序報送本部之函
    內應予敘明，以明責任」。上訴人申請退休日期雖為98年12
    月11日，但已在涉有刑案經被上訴人政風室於98年5月27日
    函請臺灣臺北地方法院檢察署指派檢察官指揮偵辦之後。則
    上訴人已符合上開銓敘部87年3月2日函釋規定情形，被上訴
    人依該函釋意旨，檢討是否移付懲戒或應否停（免）職，再
    審酌得否受理上訴人退休案，於法經核並無不合。又98年12
    月28日檢察官就上開上訴人涉嫌違反毒品危害防制條例、妨
    害性自主等案，雖分別以98年度毒偵字第2159號、98年度偵
    字第17337號不起訴處分書予以不起訴處分，但被上訴人既
    依上開函釋尚在就上訴人之涉案情節，檢討是否應依公務員
    懲戒法規定移付懲戒或查明是否應予停（免）職中，而依上
    訴人涉案情節經被上訴人查明有未經報准涉足不正當場所、
    吸食第三級毒品愷（K）他命及帶酒店女子出場返家作樂，
    嚴重損害機關聲譽之事實，並經法務部核定一次記二大過免
    職之專案考績，並在免職未確定前，自99年2月4日起先行停
    職。則上訴人在停職間，因已非屬有給專任之現職公務人員
    ，無法依公務人員退休法辦理退休。被上訴人據此否准上訴
    人退休案彙轉銓敘部審定，於法核無違誤。上訴人主張以申
    請退休時，仍屬有給專任之現職公務人員，主張被上訴人拒
    絕核轉退休申請，有判決適用法規不當、誤認時間發生先後
    之違誤等等，非為可採。
(四)、至於其餘上訴人主張之理由，經核亦係就原審所已為論斷或
    駁斥其主張不採之理由，以一已主觀論點再為爭執，核屬法
    律上見解之歧異，要難謂為原判決有違背法令之情形。從而
    被上訴人以上訴人業經核定一次記二大過免職，並自99年2
    月4日起先行停職，而不予核轉上訴人退休申請，於法並無
    違誤，訴願決定遞予維持，亦無不合，而駁回上訴人原審之
    訴，依上說明，應屬合法。上訴論旨，指摘原判決違背法令
    ，求予廢棄，為無理由，應予駁回。
七、據上論結，本件上訴為無理由。依行政訴訟法第255條第1項
    、第98條第1項前段，判決如主文。
中　　華　　民　　國　　100　 年　　9　　 月　　15　　日
                    最高行政法院第四庭
                        審判長法官　吳　明　鴻
                              法官　林　茂　權
                              法官　侯　東　昇
                              法官　林　金　本
                              法官　陳　國　成

以  上  正  本  證  明  與  原  本  無  異
中　　華　　民　　國　　100　 年　　9　　 月　　15　　日
　　　　　　　　　　　　　　　書記官　彭　秀　玲